臺灣高等法院刑事判決　　　　　　　　94年度上訴字第2808號
上　訴　人　臺灣桃園地方法院檢察署檢察官
被　　　告　甲○○
　　　　　　　　　　（現另案於臺灣桃園監獄執行中）
上列上訴人，因被告毒品危害防制條例案件，不服臺灣桃園地方
法院94年度訴字第640號，中華民國94年7月13日第一審判決（起
訴案號：臺灣桃園地方法院檢察署93年度偵字第10001 號）提起
上訴，本院判決如下：
    主  文
上訴駁回。
    理  由
一、本件公訴意旨略以：被告甲○○明知海洛因係第一級毒品，
    依法不得販賣、轉讓，竟基於概括犯意，於九十三年二月十
    六日起連續三天，以新台幣（下同）一千元、五百元、五百
    元之價格，在其位於桃園縣平鎮市東勢里九鄰東勢五十號住
    處，轉讓第一級毒品海洛因予第三人劉桂鈴。嗣劉桂鈴於同
    年月二十日欲再前往向被告購買毒品時，適巧在被告住處前
    遭警查獲非法持有削尖吸管及注射針筒及止血帶，嗣於大溪
    警察分局南雅派出所製作筆錄時供出上情，因認被告涉有毒
    品危害防制條例第八條第一項之轉讓第一級毒品罪嫌等語。
二、按犯罪事實應依證據認定之，無證據不得認定犯罪事實，刑
    事訴訟法第一百五十四條第二項定有明文。又認定不利於被
    告之事實，須依積極證據，苟積極證據不足為不利於被告事
    實之認定時，即應為有利於被告之認定，更不必有何有利之
    證據，最高法院三十年上字第八一六號著有判例可資參照。
    又此所謂「積極證據足以為不利被告事實之認定」，依據同
    院七十六年臺上字第四九八六號判例意旨，係指據為訴訟上
    證明之全盤證據資料，在客觀上以達於通常一般之人均不致
    於有所懷疑，而得確信被告確曾犯罪之程度。若未達到此一
    程度，而有合理懷疑之存在時，即無從為被告有罪之判決。
三、訊之被告堅決否認有前述犯行，並辯稱：我沒有販賣或轉讓
    海洛因給劉桂鈴，那些都是她亂講的等語。
四、本件公訴意旨認定被告有前述犯行，係以：(1)證人劉桂鈴於
    偵、審中具結後之陳述，證人劉桂鈴係前往購毒時遭警查獲
    而供出，其證詞可採。(2)被告亦因施用毒品（海洛因）案件
    被提起公訴等為其認定之依據。
五、本院查：
（一）被告是否因施用毒品海洛因經公訴人提起公訴與其有無轉
      讓海洛因予證人劉桂鈴之事實間並無任何因果關係，公訴
      人以之為被告有前述犯行之佐證，尚無可採。
（二）證人劉桂鈴於偵訊及原審審理時固均指訴案發前向被告購
      買海洛因三次等語，惟其就其等間毒品交易過程之陳述，
      尚有下述不符或不合常理之處：(1)就其等交易之時間，證
      人劉桂鈴於警訊中稱「九十三年二月十六日起連續三天（
      亦即同年月十六、十七、十八日）」，其於偵訊中稱：「
      只記得在（九十三年）二月間」，於原審審理時稱：「最
      後一次買海洛因的時間是二月十八日，我都是每隔兩、三
      天向被告買一次海洛因，所以之前兩次就是兩、三天及再
      兩、三天前（依其所述推算，應係『同年月十五或十六日
      』一次及『同年月十二、十三或十四日』一次）」（見偵
      卷第十一頁、第三十五頁、原審卷第五十六頁）。是就其
      等交易時間，究係「九十三年二月十六日起『連續』三天
      ，每天一次」，抑係「九十三年二月十八日起及往前每隔
      二、三天一次」，已有不符。雖證人劉桂鈴於公訴人質以
      其前後所述時間不符後，改稱：因審理中緊張，且時間隔
      比較久，所以記得不是很清楚，應以警訊中為準等語，然
      對於所謂之「三次購買確切日期」，固然可能因時間之經
      過，記憶有所模糊，惟究竟係「連續三天，每天一次」，
      抑係「每隔二、三天一次」，應不致於有所錯誤，尤其如
      證人所述「其當時僅向被告購買」之情形下，更不應有所
      錯誤。(2)再者，依證人劉桂鈴於偵訊及原審審理所述，其
      均係提藥（即毒癮發作）時購買注射針筒後，直接到被告
      住處購買海洛因，未曾以電話事先聯絡；時間幾乎都是下
      午、傍晚的時候等語（偵卷第三十五頁、原審卷第五十六
      頁、第五十七頁、第六十頁），然而證人亦稱其當時與被
      告認識約三、四個月而已，顯示其與被告並不熟識，在此
      情況下，其如何知悉被告每日之傍晚時間一定在其住處等
      候，且有毒品可取得？參諸一般毒品之交易，多事先以電
      話聯絡，確定交易時間、地點，證人前開所述之交易過程
      ，與常情不合。(3)又證人於偵訊及原審審理時證稱：「他
      都先收錢，隔了很久才拿毒品給我。最久有一次我等了半
      個小時」等語（偵卷第三十五頁、原審卷第五十七頁）。
      然而海洛因毒品交易涉及死刑、無期徒刑之重罪，行為人
      莫不小心謹慎，焉有讓購毒者在自己住處內或大門口等候
      半個小時才交付毒品之理？是證人劉桂鈴前開所述，亦不
      符常理。證人劉桂鈴於本件警訊、偵訊及原審審理時就其
      向被告購買（或）取得毒品之過程，既有前後不一或不符
      常情之處，自難僅憑該證人之陳述為認定被告有本件犯行
      之唯一證據。
（三）至於證人鍾財豐於原審審理時雖曾證稱：其與證人劉桂鈴
      、被告三人曾一起在被告住處房間內施用毒品安非他命二
      、三次，其曾於九十二年十一、二月單獨與被告一起在鶯
      歌施用海洛因一次，其知悉被告及證人劉桂鈴有施用海洛
      因之情形，其等三人未曾一起施用過海洛因毒品，其印象
      中沒有看過劉桂鈴向被告拿海洛因等語（原審卷第一三九
      頁、第一四○頁）。是證人鍾財豐前開所述，亦不足以佐
      證證人劉桂鈴前開證述之真實性。
（四）又本件警方查獲被告時，查獲之物品，除其中海洛因一包
      坦承係其持有，供己施用外，其餘物品均係其另案所涉竊
      盜案件有關之贓、證物，其中之電子秤係大型之磅秤，非
      用以秤毒品用之電子秤，現場並未查獲（毒品）分裝袋等
      情，亦據證人即桃園縣警察局大溪分局南雅派出所警員陳
      瑞榮於原審審理時證述在卷（原審卷第六十七頁、第六十
      八頁）。另公訴人收案後指揮移送機關於案發後四個月對
      被告住處實施搜索，亦未查獲任何有關被告販賣或轉讓毒
      品之事證，亦有移送機關九十三年六月十四日溪警分字第
      ○九三二○一四○七○號函檢附之原審搜索票、移送機關
      搜索扣押筆錄、無扣押物證明書影本各一份在卷可稽（偵
      卷第一頁、第十七頁至第十九頁）。
（五）此外，尚查無其他積極之證據足資認定被告確有公訴意旨
      所述之轉讓第一級毒品犯行，原審為被告無罪判決之諭知
      ，核無不當。
六、檢察官上訴意旨稱：「原判決認無積極證據可資認定被告有
    起訴書所指述之犯行而為無罪之宣判，固非無見。惟被告犯
    罪事實，業據本件證人劉桂玲於結證屬實，此外被告甲○○
    亦因施用毒品案件，經本署九十三年毒偵字第四三五號起訴
    ，且證人劉桂玲復因前往購毒時，遭警於被告住所前查獲，
    且證人多次證述亦大致相符，因認證人證詞應係可採，被告
    所辯要屬罪卸責之詞，另亦有證人鍾財豐（即與被告共同吸
    食毒品者）、陳瑞榮（即本案查獲警員）到庭證述明確，是
    本件證據明確，罪嫌洵堪認定，是原判決判決無罪，尚有不
    當」等語，核檢察官上訴理由所載各證據業據原審判決詳敘
    其不足為不利被告認定之理由，檢察官對原審證據取捨之職
    權合法行使，徒憑己意指摘其不當，其上訴為無理由，應予
    駁回。
據上論斷，應依刑事訴訟法第368條，判決如主文。
本案經檢察官周誠南到庭執行職務。
中　　華　　民　　國　　94　　年　　11　　月　　22　　日
  　　　          臺灣高等法院刑事第七庭
　　　　　        　  審判長法  官  蔡秀雄
　　　　　　　　　          法  官  蔡光治
　　　　　　　　　　　　　  法  官  周煙平
以上正本證明與原本無異。
檢察官如不服本判決，應於收受送達後十日內向本院提出上訴書
狀，其未敘述上訴之理由者並得於提起上訴後十日內向本院補提
理由書（均須按他造當事人之人數附繕本）。
被告不得上訴。
                            書記官  劉  瑗
中　　華　　民　　國　　94　　年　　11　　月　　22　　日
